【裁判字號】    96,訴,732
【裁判日期】    970408
【裁判案由】    損害賠償
【裁判全文】
臺灣士林地方法院民事判決
          96年度訴字第732號
原      告  甲○○
訴訟代理人  丙○○
            丁○○
被      告  乙○○
上列當事人間附帶民事訴訟請求損害賠償事件，經本院刑事第二
審合議庭裁定移送審理（95年度附民字第52號），本院於97年3
月25日言詞辯論終結，判決如下：
    主  文
被告應給付原告新臺幣捌萬元，及自民國95年4 月13日起，至清
償日止，按年息5%計算之利息。
原告其餘之訴駁回。
本判決第1 項得假執行。但被告於假執行程序實施前，以新臺幣
捌萬元為原告預供擔保或將上開金額提存，得免為假執行。
原告其餘假執行之聲請駁回。
訴訟費用由被告負擔4%，餘由原告負擔。
    事實及理由
一、程序部分：
    (一)本件係原告就本院士林簡易庭95年度士簡字第208 號第一
      審刑事簡易判決，於該刑事訴訟上訴至第二審本院95年度
      簡上字第54號刑事合議庭時，提起附帶民事訴訟，嗣本院
      刑事合議庭認附帶民事訴訟確係繁雜，非經長久時日不能
      終結其審判，而依刑事訴訟法第504 條第1 項之規定，以
      裁定移送至本院民事庭，自應由本院民事合議庭依通常程
      序審理判決。
    (二)按刑事附帶民事訴訟移送民事庭後，即為獨立民事訴訟，
      民事庭自得獨立調查事實，不受刑事判決所認定事實之拘
      束。最高法院95年度台上字第1830號判決意旨可資參照。
      本件被告以其已對刑事確定判決提起再審為由，請求於刑
      案再審裁定後，再為本件審理，惟依前揭意旨，本件刑事
      附帶民事訴訟移送民事庭審理後，既屬獨立之民事訴訟，
      本院得自行調查事實，自無待刑事再審結果始為審理必要
      ，合先敘明。
二、本件原告起訴主張：
    (一)按「因犯罪而受損害之人，於刑事訴訟程序得附帶提起民
      事訴訟，對於被告及依民法負賠償責任之人，請求回復其
      損害。前項請求之範圍，依民法之規定。」，刑事訴訟法
      第487 條定有明文。本件被告於民國94年3 月31日，在台
      北市○○區○○街9 號1 樓住處，與其兄嫂即原告因照顧
      母親趙呂招事宜發生爭執，被告竟以「甲○○我跟你講，
      我一定會報復」等加害生命、身體等言語恐嚇原告，造成
      原告心生畏懼，致生危害於原告，案經台灣士林地方法院
      檢察署檢察官以94年度偵字第6678號對被告聲請簡易判決
      處刑在案。
    (二)次按，因故意或過失，不法侵害他人之權利者，負損害賠
      償責任。故意以背於善良風俗之方法，加損害於他人者，
      亦同。民法第184 條第1 項定有明文。被告恐嚇原告，符
      合故意以背於善良風俗之方法加損害於原告之要件，依民
      法第184 條第1 項後段，應賠償原告之損害。又不法侵害
      他人之身體、健康、名譽、自由、信用、隱私、貞操，或
      不法侵害其他人格法益而情節重大者，被害人雖非財產上
      之損害，亦得請求賠償相當之金額。民法第195 條第1 項
      亦有明示。查被告以加害原告生命、身體之言語恐嚇原告
      ，而原告為台北市立中山女子高級中學畢業，現為家庭管
      理、慈濟功德會志工，擁有房屋、田地等不動產，目前每
      月房屋租金收入每月約3 萬2 千元，而原告因患有全身紅
      斑性狼瘡，為重大傷病患者，身體狀況本較常人脆弱，受
      到自己小叔即被告如此恐嚇後，因持續心理畏懼及沮喪，
      長期處於恐懼不安之中，精神及情緒嚴重受到影響，經常
      失眠、體重減輕、眼睛疼痛，因而多次前往新光、振興醫
      院或診所就醫，在精神上實已受到不堪忍受之痛苦，爰請
      求賠償慰撫金等語，並聲明：(1)被告應給付原告新臺幣2
      百萬元，及自本訴狀繕本送達翌日起至清償日止，按年息
      5%計算之利息。(2)訴訟費用由被告負擔。(3)原告願供擔保
      ，請准宣告假執行。
三、被告則以：
    (一)本案係因刑事告訴人甲○○與其他證人集體串供作偽證，
      導致判刑確定，被告已於96年6 月5 日提出刑事再審，本
      件應暫緩訴訟程序進行，待刑事再審裁定後再為定奪。被
      告並沒有恐嚇的言語，刑事審理時雖當庭播放，但聲音非
      常不清楚，法官誤判，被告只是說要告他，沒有說要傷害
      她。而原告所告被告2 件恐嚇及妨害名譽案件，都是同一
      捲錄音帶，但事實上在鈞院95年度易字第541 號刑事勘驗
      結果，被告並沒有講恐嚇的話。而且當時現場有4 名男子
      ，扣除2 名員警後，剩下被告與趙柏銘，趙柏銘當時要找
      被告打架，因為現場警員當時說「別動手，你動手我就抓
      人，知不知道」，因被告與錄音警員距離最近，所以我的
      聲音最大，但是起訴被告的那句話是趙柏銘講的，被告只
      有講「我要告妳」，現場說「我要報復」的是趙柏銘。
    (二)被告完全不知原告病情，其生病亦與被告無關。被告係高
      中畢業，曾在旅行業工作，當時每月收入約2 萬多元，但
      目前失業中，有繼承父親不動產，約4 、5 百萬元等語，
      資為抗辯，並聲明：原告之訴駁回。
四、原告主張兩造於94年3 月31日，在其台北市○○區○○街9
    號1 樓住處，因照顧其婆婆（被告之母親）事宜發生爭執，
    竟以「甲○○我跟你講，我一定會報復」等加害生命、身體
    等言語恐嚇原告，使原告心生畏懼，但為被告所否認，並辯
    稱：只有說「我要告妳」，現場說「我要報復」的人是訴外
    人趙柏銘云云，則本件首應審究被告是否有出言恐嚇原告之
    事實？經查：
    (一)原告主張其於上揭時、地遭被告恫嚇「甲○○我跟你講，
      我一定會報復」，嗣經其提出告訴後，被告已為台灣士林
      地方法院檢察署檢察官以94年度偵字第6678號聲請簡易判
      決處刑，經本院士林簡易庭以95年度士簡字第208 號簡易
      判處被告「以加害生命、身體之事，恐嚇他人致生危害於
      安全，處拘役50日，如易科罰金以300 元折算1 日」，被
      告不服上訴後，為本院刑事庭以95年度簡上字第54號仍判
      處拘役50日確定，已據原告提出刑事判決1 件為證，並經
      本院調取上開案卷核閱無誤，且本件兩造發生糾紛後，即
      報請台北市政府警察局士林分局天母派出所警員到場處理
      ，而該所警員林副任曾在場錄音存證，並於上開刑事案件
      偵查時將錄音帶提交檢察官扣案（見台灣士林地方法院檢
      察署檢察官以94年度偵字第6678號偵查卷第132 頁），而
      該錄音帶經檢察官與告訴人（即本件原告）、被告（即本
      件被告）當庭勘驗結果現場確有人說「甲○○我跟你講，
      我一定會報復」（見同上偵查卷第132 頁94年10月20日檢
      察官訊問筆錄），嗣於該刑事案件第二審調查時，法官又
      會同告訴人（即本件原告）及上訴人（即本件被告）再次
      勘驗錄音內容，亦有「甲○○我跟你講，你這招借刀殺人
      很厲害，我一定會報復」（見本院95年度簡上字第54號案
      卷第41頁95年10月17日勘驗筆錄），惟因被告仍爭執上開
      勘驗結果之正確性，本院再會同兩造當庭勘驗錄音內容，
      結果現場確有人說「甲○○我跟你講這招很厲害，我一定
      會告你」、「我一定會報復」等語（見本院97年2 月14日
      準備程序筆錄），堪認現場確實有人以「我一定會報復」
      等語恫嚇原告無誤。
    (二)又被告雖主張其現場只有說「我要告妳」，當時說「我要
      報復」的人應是訴外人趙柏銘（見本件97年3 月25日言詞
      辯論筆錄），但為原告所否認，且兩造於94年3 月31日發
      生本件衝突，經原告提出刑事告訴後，歷經刑事偵查、審
      判程序及本件民事準備程序，從未主張有「趙柏銘」之人
      在場說「我要報復」，而衡諸常情，一般人記憶係隨時間
      久遠日漸淡忘，本件兩造爭執之恐嚇言詞，果真係在場其
      他人所說，被告應係在事發後不久時提出答辯，要無在歷
      經3 年司法程序後始突然記起之理，且在偵查、刑事審理
      及本件準備程序中曾分別勘驗現場錄音帶內容，但就3 次
      勘驗結果被告亦僅分別表示「當時一陣混亂，互相罵我也
      忘了我罵什麼，我當天講了什麼我忘了」（見台灣士林地
      方法院檢察署檢察官以94年度偵字第6678號偵查卷第132
      頁訊問筆錄）、「當時是現場還有其他的人的聲音，我認
      為不能成為證據，可能有加工的可能，沒有證據能力。」
      （見本院95年度簡上字第54號刑事案卷第65頁審判筆錄）
      、「錄音帶時間與刑事勘驗時間不同，刑事勘驗是2 分47
      秒，裡面很吵雜有8 人，我聽到與剛說的有出入，我沒聽
      到報復這話。」（見本件97年2 月14日準備程序筆錄），
      不但未見被告主張該句言語係訴外人趙柏銘所說，且自始
      在偵查時即稱現場混亂忘記講什麼，其至本件言詞辯論時
      反而記起突然主張係「趙柏銘」所說，顯違常情，難以憑
      信，況本院勘驗現場錄音帶時，現場男子說「甲○○我跟
      你講這招很厲害，我一定會告你」、「我一定會報復」，
      兩句接續，且言詞脈絡相接，聲音亦無差異，堪認係同一
      人所說，被告辯稱只有說要告妳，未說要報復云云，即難
      採信，堪認原告主張遭被告言詞恫嚇等情為真正。
四、按因故意或過失，不法侵害他人之權利者，負損害賠償責任
    。又不法侵害他人之身體、健康、名譽、自由、信用、隱私
    、貞操，或不法侵害其他人格法益而情節重大者，被害人雖
    非財產上之損害，亦得請求賠償相當之金額。民法第184 條
    第1 項前段、第195 條第1 項分別定有明文。查本件被告以
    「甲○○我跟你講這招很厲害，我一定會告你」、「我一定
    會報復」等語恐嚇原告，使原告心生畏懼，侵害原告之身體
    、健康等人格法益之事實，既經認定，則原告主張其受有精
    神上痛苦之非財產上損害，請求被告負賠償責任，即屬有據
    。本院審酌兩造為嫂、叔關係，因照護婆婆（母親）糾紛而
    發生爭吵，而原告自承為家庭主婦，被告曾任職旅行業，現
    則失業在家，而兩造均為高中畢業，各擁有土地、房屋，及
    本件發生之實際情況、原告因此所受痛苦之程度等一切情狀
    ，認原告受有非財產上損害賠償金額，於8 萬元之範圍內為
    適當，原告請求慰撫金2 百萬元，核屬過高，逾上開金額之
    部分，應予駁回。
五、按「給付無確定期限者，債務人於債權人得請求給付時，經
    其催告而未為給付，自受催告時起，負遲延責任，其經債權
    人起訴而送達訴狀，或依督促程序送達支付命令，或為其他
    相類之行為者，與催告有同一之效力」，「遲延之債務，以
    支付金錢為標的者，債權人得請求依法定利率計算之遲延利
    息」，民法第229 條第2 項、第233 條第1 項前段分別有明
    文規定。原告依侵權行為法律關係，請求被告給付非財產上
    損害賠償8 萬元，及刑事附帶民事訴訟起訴狀繕本送達被告
    翌日即95年4 月13日起至清償日止，按週年利率5%計算之法
    定遲延利息，為有理由，應予准許。逾上開範圍之請求，為
    無理由，應予駁回。
六、按所命給付之金額或價額未逾新臺幣50萬元之判決，法院應
    依職權宣告假執行，民事訴訟法第389 條第1 項第5 款定有
    明文，依上開規定，本件原告勝訴部分未逾50萬元，本院自
    應依職權宣告假執行，故原告雖陳明願供擔保聲請假執行，
    即無必要，另依職權酌定相當擔保金額為免為假執行之宣告
    。至於原告敗訴部分，其所為假執行之聲請，因訴之駁回而
    失所依據，應併予駁回。
七、據上論結：依民事訴訟法第79條判決如主文。
中    華    民    國    97    年    4     月    8     日
                家事法庭審判長法  官   王梅英
                              法  官   陳文通
                              法  官   詹朝傑
以上正本證明與原本無異。
如對本判決上訴，應於判決送達後20日內向本院提出上訴狀。
中    華    民    國    97    年    4     月    8     日
                              書記官   蔡永光


司法院資訊處製作；財團法人民間司法改革基金會備份。
